臺灣高等法院民事判決　　　　　　　　100年度保險上字第2號
上　訴　人　王李月英
訴訟代理人　官朝永律師
被　上訴人　國泰人壽保險股份有限公司
法定代理人　蔡宏圖
訴訟代理人　賴盛星律師
複　代理人　劉淑琴律師
上列當事人間請求給付保險金事件，上訴人對於中華民國99年10
月29日臺灣臺北地方法院98年度保險字第46號第一審判決提起上
訴，本院於100 年8 月3 日言詞辯論終結，判決如下：
    主      文
上訴駁回。
第二審訴訟費用由上訴人負擔。
    事實及理由
一、上訴人起訴主張：
  (一)上訴人之女王淑芬於民國（下同）96年6 月14日以自己為被
    保險人，向被上訴人投保「國泰人壽創世紀變額萬能壽險（
    丁型）」，保單號碼為0000000000，保險金額為新台幣（下
    同）648 萬元，並以其母即上訴人為受益人，約定保險期限
    自96年6 月15日起至被保險人年滿99歲，王淑芬於契約有效
    期間內身故者，被上訴人應給付受益人壽險保險金648 萬元
    ，及該保單帳戶價值之和（下稱系爭保險契約）。嗣王淑芬
    於98年2 月25日因敗血性休克死亡，被上訴人以王淑芬於投
    保時就被上訴人所為書面詢問事項有未據實說明之事實，影
    響被上訴人危險估計，於98年4 月17日以臺北安和存證信函
    字第00832 號通知解除系爭保險契約為由，拒絕理賠。王淑
    芬雖曾有甲狀腺機能亢進之病史，惟王淑芬之死亡結果係屬
    危險之發生未基於其說明或未說明之事實之情形，被上訴人
    依法不得解除系爭保險契約，被上訴人仍應給付保險金，為
    此提起本件訴訟。
  (二)依系爭保險契約之保險金請求權，求為判決：1.被上訴人應
    給付上訴人648 萬元，及自起訴狀繕本送達翌日起至清償日
    止，按年息10% 計算之利息；2.並願供擔保，請准宣告假執
    行。
二、被上訴人則以：
  (一)王淑芬簽立系爭保險契約時未盡誠實告知義務：
    1.王淑芬於96年6 月14日投保前，曾因甲狀腺毒症、甲狀腺
      腫、甲狀腺亢進等疾病求診，惟於投保時有「最近2 個月
      是否曾因受傷或生病接受醫生治療、診療或用藥？」、「
      過去2 年內是否曾因接受檢康檢查異常情形而被建議接受
      其他檢查或治療？」及「過去5 年內是否曾因患有甲狀腺
      疾患，而被建議接受醫師治療？診療或用藥？」之書面詢
      問，均答稱「否」，另就「被保險人及配偶、子女現在及
      過去之健康情形若有上列1-8 項所述的情況，請詳填姓名
      、病名、就診醫院、就診期間、診療過程（門診或住院）
      、有無手術、有無後遺症」，王淑芬則未為任何記載，王
      淑芬並在要保人及被保險人欄位簽名聲明上開記載屬實，
      實影響被上訴人危險估計，王淑芬於投保時就被上訴人所
      為書面詢問事項有未據實說明之事實，至為明確，且王淑
      芬就其求診之情形如據實以告，被上訴人將對被保險人施
      以體格檢查，並就體檢之結果予以評估以何種條件承保，
      顯見被保險人王淑芬未告知患有甲狀腺疾病一事，業已影
      響被上訴人對風險及保險費用之評估、對價平衡。
    2.系爭保險契約之要保書乃王淑芬自已填寫及勾選，且王淑
      芬在大學時曾修過保險法，對保險法第64條第1 項所規定
      之據實說明義務及違反據實說明義務所生之法律效果，難
      諉為不知。王淑芬於填寫要保書時，對被上訴人所作之書
      面詢問「過去五年內是否曾因患有下列疾病，而接受醫師
      治療？診療或用藥？…（9） 甲狀腺或副甲狀腺功能亢進
      或低下。」時，被保險人卻勾「否」，則被保險人顯然已
      違反保險法第64條第1 項之據實說明義務，是被上訴人自
      得解除系爭保險契約。
  (二)王淑芬於系爭保險契約訂約當時並無甲狀腺亢進之外觀，上
    訴人亦自承王淑芬脖子有時候腫起來，有時候沒有腫，且依
    上訴人所呈被保險人王淑芬之國民身分證上之照片，該照片
    乃95年間全面換發國民身分證所拍攝，其上並無眼睛有點凸
    、脖子有點腫之情事，又王淑芬於96年6 月17日投保本件系
    爭保險契約，其投保前之最後一次前往馬偕紀念醫院求診之
    時間為96年4 月6 日，故王淑芬於投保系爭保險契約當時，
    並非發病期間，其外觀上自然看不出有「脖子腫、眼睛凸」
    之情形。
  (三)王淑芬因甲狀腺亢進，而引發甲狀腺風暴，王淑芬縱因感染
    而敗血性休克死亡，亦是因甲狀腺沒有控制，導致症狀變得
    更為嚴重，故王淑芬之死亡與其未據實說明於投保前甲狀腺
    腫及甲狀腺毒症，顯然有其關聯性。王淑芬未據實說明之事
    項，與其死亡之原因有關，被上訴人據以解除系爭保險契約
    ，於法自屬有據。上訴人於被上訴人合法解除系爭保險契約
    後，再依無效之保險契約向被上訴人為請求，其請求自屬無
    據等語，資為抗辯。
三、原審為上訴人敗訴之判決，上訴人提起上訴，上訴聲明為；
    (一)原判決廢棄。(二)被上訴人應給付上訴人648 萬元及自起訴
    狀繕本送達之翌日起至給付時止按年息10% 計算之利息。(三)
    願供擔保，請准予宣告假執行。被上訴人答辯聲明：(一)上訴
    駁回。(二)如受不利判決，請准被上訴人提供同面額之國泰世
    華商業銀行一年期可轉讓定期存款存單為擔保免為假執行。
四、本件不爭執事項：
  (一)王淑芬於96年6 月14日以其自己為要保人及被保險人向被上
    訴人投保「國泰人壽創世紀變額萬能壽險（丁型）」、保單
    號碼為：0000000000，即系爭保險契約，並指定其母即上訴
    人為身故受益人，約定保險期限自96年6 月15日起至年滿99
    歲，身故保險金額為648 萬元暨該保單帳戶價值，若被保險
    人於系爭保險契約有效期間內身故者，被上訴人應按保險單
    上所記載之保險金額及受益人備齊理賠申請文件送達被上訴
    人公司時之次一日評價日的保單帳戶價值二者之和給付之。
  (二)系爭保險契約之告知書上，關於「最近2 個月是否曾因受傷
    或生病接受醫生治療、診療或用藥？」、「過去2 年內是否
    曾因接受檢康檢查異常情形而被建議接受其他檢查或治療？
    」及「過去5 年內是否曾因患有甲狀腺疾患，而被建議接受
    醫師治療？診療或用藥？」之書面詢問，均勾選「否」，另
    就「被保險人及配偶、子女現在及過去之健康情形若有上列
    1-8 項所述的情況，請詳填姓名、病名、就診醫院、就診期
    間、診療過程（門診或住院）、有無手術、有無後遺症」，
    而王淑芬則未為任何記載，王淑芬並在該告知書上之要保人
    及被保險人簽名欄位親簽其姓名。
  (三)王淑芬於91年2 月18日起至96年4 月6 日止，及96年8 月6
    日、96年8 月12日，曾因甲狀腺腫、甲狀腺毒症至馬偕紀念
    醫院就診，及於95年8 月14日至96年6 月7 日因甲狀腺毒症
    至林口長庚紀念醫院新陳代謝科門診4 次。
  (四)王淑芬於98年2 月25日因敗血性休克死亡。
  (五)被上訴人於98年4 月17日以存證信函以要保人王淑芬投保時
    有保險法第64條規定得解約之情形為由通知上訴人解約，而
    若系爭保約未經解除，於王淑芬身故後被上訴人依約應給付
    受益人之身故保險金共計為648 萬元。
五、本件爭點：
  (一)該甲狀腺疾病與王淑芬死亡間有無關連性？
  (二)招攬本件保險之被上訴人業務員是否知悉王淑芬有甲狀腺病
    史？王淑芬有無違反告知義務？
六、按保險法第64條第2 項規定：要保人故意隱匿，或因過失遺
    漏，或為不實之說明，足以變更或減少保險人對於危險之估
    計者，保險人得解除契約；其危險發生後亦同。但要保人證
    明危險之發生未基於其說明或未說明之事實時，不在此限。
    次按保險契約為最大誠信契約，要保人對於保險人之書面詢
    問應負據實說明之義務，不因保險人之曾派員檢查而免除。
    醫師之檢查是否正確有時需賴被保險人之據實說明，不能因
    保險人指定醫院體檢，或被保險人授權保險人查閱其就醫資
    料，即認被保險人可免除據實說明義務。保險契約為最大誠
    信契約，倘要保人有故意隱匿，或因過失遺漏，或為不實之
    說明，足以變更或減少保險人對於危險之估計之情事，要保
    人如主張保險人不得解除保險契約，即應就保險事故與要保
    人所未告知或不實說明之事項並無關聯，且該事項已確定對
    保險事故之發生不具任何影響，保險人亦未因該未告知或不
    實說明之事項，而造成額外之負擔，「對價平衡」並未遭破
    壞始可。亦即須就保險事故與要保人所未告知或不實說明之
    事項間之無關聯，證明其必然性；倘有其或然性，即不能謂
    有上開法條但書適用之餘地，保險人非不得解除保險契約。
    要保人如主張保險人不得解除保險契約，即應證明其未告知
    或不實說明之事項與保險事故之間無關聯、無必然性；倘未
    說明之事項與保險事故之發生有關聯、牽連、影響或可能性
    時，即無保險法第64條第2 項但書規定之適用，保險人非不
    得解除保險契約（最高法院83年台上字第1955號、95年台上
    字第624 號、88年台上字第2212號、98年台上字第1745號裁
    判意旨參照）。
  (一)查王淑芬於96年6 月14日以自己為要保人及被保險人，向被
    上訴人投保系爭保險契約，指定其母親即上訴人為身故受益
    人，約定保險期限自96年6 月15日起至年滿99歲，身故保險
    金額為648 萬元暨該保單帳戶價值，有系爭保險單、要保書
    、契約條款在卷可稽（原審卷第9 至23頁）。王淑芬於98年
    2 月25日死亡，有死亡證明書在卷可稽（原審卷第70頁），
    上情兩造不爭執，可認為實。
  (二)次查，王淑芬於91年2 月18日起至96年4 月6 日止，曾因甲
    狀腺腫、甲狀腺毒症至馬偕紀念醫院（下稱馬偕醫院）就診
    ，及95年8 月14日至96年6 月7 日因甲狀腺毒症至長庚紀念
    醫院（下稱長庚醫院）新陳代謝科門診4 次，兩造不爭執，
    可認王淑芬於投保前曾因甲狀腺疾病就醫。上訴人亦自陳王
    淑芬於96年6 月7 日至長庚醫院接受甲狀腺異常之診治（本
    院卷第122 頁、原審卷第210 頁反面）。惟查，系爭保險契
    約要保書中告知義務欄位係於96年6 月14日填寫，就被保險
    人關於「最近2 個月是否曾因受傷或生病接受醫生治療、診
    療或用藥？」、「過去2 年內是否曾因接受檢康檢查異常情
    形而被建議接受其他檢查或治療？」及「過去5 年內是否曾
    因患有甲狀腺疾患，而被建議接受醫師治療？診療或用藥？
    」之書面詢問，均勾選「否」，另就「被保險人及配偶、子
    女現在及過去之健康情形若有上列1-8 項所述的情況，請詳
    填姓名、病名、就診醫院、就診期間、診療過程（門診或住
    院）、有無手術、有無後遺症」，則未為任何記載，王淑芬
    並在該告知書上之要保人及被保險人簽名欄位親簽其姓名（
    原審卷第16頁）。由上事證，王淑芬因甲狀腺功能異常，自
    91年2 月18日起至96年4 月6 日至馬偕醫院診治，並於95年
    8 月14日至96年6 月7 日至長庚醫院診治，王淑芬長達5 年
    持續因甲狀腺功能異常就醫治療，王淑芬對己身疾病應知之
    甚詳。且王淑芬於96年6 月14日要保，距其於同年6 月7 日
    至長庚醫院診治甲狀腺功能異常僅隔7 日，王淑芬卻於要保
    書中關於有無因患有甲狀腺疾病而被建議接受醫師治療、診
    療或用藥之書面詢問答稱否。是王淑芬於要保時就上開事項
    對被上訴人為不實之說明，可以認定。
  (三)再查：
    (1)王淑芬於98年2 月25日於馬偕醫院死亡，其死亡證明書關
      於死亡原因記載：「1.直接引起死亡之疾病或傷害：先行
      原因：甲、敗血性休克。2.其他對於死亡有影響之疾病或
      身體狀況（但與引起死亡之疾病或傷害無直接關係者）：
      甲狀腺風暴、心律不整、心臟衰竭。」（原審卷第70頁）
      ，依上開記載，甲狀腺風暴對於王淑芬之死亡有影響。
    (2)原審將王淑芬於馬偕醫院、長庚醫院病歷資料囑託國立臺
      灣大學醫學院附設醫院（下稱臺大醫院）鑑定，臺大醫院
      函覆略以：「(一)依據提供資料紀錄王女士原有甲狀腺亢進
      ，且長期於門診追蹤檢查。於98年2 月24日因心悸、腹瀉
      、胸口不舒服至馬偕醫院急診。於98年2 月25日死亡。根
      據病歷記載最可能的pathogenesis（發病機制）為：王女
      士因感染或其他原因引發甲狀腺風暴，導致心跳加速、心
      臟衰竭，最後因心臟衰竭與感染死亡。判斷可能與甲狀腺
      風暴相關的依據為：1.症狀：心博過速、腹瀉、燥動、意
      識混淆不清、胸悶、喘、易流汗、腳腫。2.證據（98年2
      月25日零時）：(1)TSH ：＜0.03μU/ml（normal range
      ：0.25-4μU/ml）。(2)fT4 ：3.21ng /dL（normal range
      ：0.8-2.0ng/dL）。(3)T3:307.66ng/dL（normal range：
      100-190ng/dL）。(4)T4：16.13 μg/dL（normal range：
      4.5-12μg/dL）。3.結論：甲狀腺亢進是造成病人死亡原
      因之一。」。臺大醫院嗣補充鑑定意見以：「(一)甲狀腺亢
      進惡化就可能變為甲狀腺風暴。甲狀腺風暴簡單來說就是
      嚴重甲狀腺亢進併一個以上器官衰竭。(二)認定甲狀腺亢進
      是造成王女士死亡原因之一的依據如下：1.王女士死亡當
      日抽血有甲狀腺機能亢進，游離甲狀腺素為3.21ng/dL （
      正常值為0.8 至2.0ng/dL）。2.王女士有引發甲狀腺風暴
      的潛伏因子：感染。3.王女士有甲狀腺亢進的症狀：心博
      過速、腹瀉、躁動、意識不清、喘、易流汗、胸悶及腳腫
      。」，有臺大醫院99年8 月3 日校附醫密字第0990902493
      號函、99年10月12日校附醫密字第0990007068號函在卷可
      稽（原審卷第224 至225 頁）。依臺大醫院鑑定結果，王
      淑芬死亡當日有甲狀腺機能亢進之現象，甲狀腺亢進是造
      成王淑芬死亡原因之一。
    (3)證人劉松臻醫師證稱略以：伊所開立98年6 月3 日乙種診
      斷證明書記載王淑芬「病名：敗血性休克」。醫師囑言記
      載「王淑芬因為上述病因，於98年2 月25日16時57分死亡
      ，因甲狀腺風暴沒有確定的診斷標準，根據患者臨床數據
      懷疑患者同時合併有因敗血症所誘發引起的甲狀腺風暴，
      綜合患者各項臨床徵候與數據，患者雖可能同時合併有甲
      狀腺風暴，但與患者的死亡沒有直接關聯」之內容為實在
      （即本院卷第38頁）。因為甲狀腺風暴沒有明確診斷標準
      ，所以只能靠臨床診斷，王淑芬住到加護病房後，因為血
      壓、心跳惡化，有請心臟科會診，有作心臟超音波，心臟
      科認為王淑芬整個臨床的表現像是急性心肌炎的表現，而
      急性心肌炎的診斷需要解剖才能確診。急性心肌炎可能會
      引起甲狀腺風暴，甲狀腺風暴不會引起心肌炎。王淑芬死
      亡後，無法確定其是因為甲狀腺風暴或是急性心肌炎而死
      亡，經討論後作成上述的記載。當時我們認為比較可能的
      死亡原因是急性心肌炎所造成。所以才這樣寫。98年2 月
      24日王淑芬急診時，急診備註已經有記載王淑芬有甲狀腺
      機能亢進病史。發現王淑芬有甲狀腺疾病病史，因此投以
      相關藥品治療，於急診、加護病房都有用，並且作檢查。
      依抽血報告，王淑芬符合甲狀腺功能亢進的診斷。臨床無
      法確定病人死亡原因，所以記載因休克導致死亡。上開98
      年6 月3 日診斷證明書醫師囑言欄位記載「患者雖可能同
      時合併有甲狀腺風暴，但與患者的死亡原因沒有直接關連
      」，伊不能確定是否有間接關係等語（本院卷第69至70頁
      反面）。依證人劉松臻醫師之證言，由抽血結果王淑芬符
      合甲狀腺功能亢進之診斷，急性心肌炎需要解剖才能確診
      ，王淑芬之死亡無法確定是因為甲狀腺風暴或是急性心肌
      炎。
    (4)由上事證足認，王淑芬之死亡結果與其自身甲狀腺亢進之
      疾病，不能排除有關聯。上訴人未立證證明王淑芬未告知
      或不實說明之事項與死亡之間無關聯、無必然性。
  (四)綜上，王淑芬自身有甲狀腺亢進病史，於96年6 月14日要保
    時，對於其有無接受甲狀腺功能亢進或低下之書面詢問為不
    實之說明，足以影響被上訴人對於危險之估計。嗣於投保後
    2 年內即98年2 月25日死亡，王淑芬本身甲狀腺亢進與其死
    亡結果間係有關聯。被上訴人於98年3 月27日、98年4 月8
    日分別調取王淑芬於長庚醫院、馬偕醫院之病歷，始知悉王
    淑芬有甲狀腺亢進之病史，有被上訴人調取之病歷摘要資料
    在卷可稽（原審卷第41至44頁）。被上訴人於98年4 月17日
    以存證信函以王淑芬投保時有保險法第64條規定得解約之情
    形為由，通知上訴人解約，有臺北安和郵局00832 號存證信
    函在卷可稽（原審卷第25至26頁），核屬有據。被上訴人已
    合法解除系爭保險契約，可以認定。
  (五)上訴人主張(1)王淑芬未違反告知義務；(2)未告知或不實說明
    之事項與王淑芬之死亡結果之間無關聯等語。惟查：
    1.證人歐文傑證述略以：伊於南山人壽財務管理部門任職，
      伊於93年5 月間搬到上訴人家附近，94年4 月間因為已經
      認識上訴人1 年，伊為了拉保險到上訴人家中拜訪，希望
      上訴人幫3 個小孩買保險，上訴人要伊跟小孩談，因為3
      人每個月的薪水差不多，所以伊按照業務員之訓練，3 個
      人都買一樣的保額。當時王淑芬外觀的確眼睛有點凸、脖
      子有點腫。伊有問王淑芬，她說治療過甲狀腺。伊請示主
      管，主管說500 萬元內可以不用體檢，所以伊就勾無體檢
      送件。伊幾乎每個禮拜都會碰到王淑芬，外觀都是差不多
      ，就是眼睛凸、脖子有點大等語（原審卷第255 至256 頁
      ）。證人歐文傑固知悉王淑芬治療過甲狀腺。惟證人歐文
      傑非被上訴人公司之業務員，是不能以證人歐文傑之證言
      逕為認定王淑芬投保系爭保險時據實告知被上訴人之業務
      員謝素琴其曾接受甲狀腺異常之治療。
    2.證人許佩蘭證稱略以：伊於96年7 月1日 與王淑芬共同參
      加活動（如本院卷第75頁照片所示），當時王淑芬外表可
      以明顯看出王淑芬脖子腫大，伊問王淑芬怎麼了，她有提
      到在看病，因為伊對病名不熟悉，沒有特別記起來。伊在
      96年7 月1 日前半年就知道王淑芬脖子有異常腫大等語（
      本院卷第110 頁至反面）。證人許佩蘭稱王淑芬外觀可明
      顯看出其脖子腫大。然被上訴人業務員非專業之醫療人員
      ，且甲狀腺腫大症狀之病患，需經抽血檢查，始能確認甲
      狀腺腫大有無伴隨功能異常，或僅是甲狀腺腫大而無合併
      甲狀腺功能異常，有洪惠芳醫師著「淺談甲狀腺腫大」乙
      文在卷可稽（原審卷第239 至240 頁）。故不能認僅由觀
      察王淑芬之外觀，被上訴人之業務員即可得知王淑芬有甲
      狀腺亢進。
    3.王淑芬於96年6 月14日要保前，曾於96年6 月7 日至長庚
      醫院接受甲狀腺異常之診治，要保書中告知義務欄位之文
      義明確：「過去5 年內是否曾因患有下列疾病，而接受醫
      師治療？診療或用藥？……(9)糖尿病、類風濕性關節炎、
      肢端肥大症、腦下垂體機能亢進或低下、甲狀腺或副甲狀
      腺功能亢進或低下」，王淑芬就甲狀腺是否診治僅需就事
      實予以回答，不因是否修習過保險法始能瞭解上開問題內
      容。且查，上訴人於本院100 年6 月30日準備程序中陳述
      稱：國泰人壽創世紀變額萬能壽險（丁型）之王淑芬、王
      仕傑及王淑娟之保單原本，3 份保單之書面詢問事項勾選
      部分是業務人員問伊，伊講由業務人員勾的等語明確（本
      院卷第110 頁反面）。惟王淑芬之要保書告知義務欄就上
      開問題答稱否。足認王淑芬未盡告知義務。上訴人主張王
      淑芬確有盡到告知義務，為無可採。
    4.本院就王淑芬（保單號碼0000000000）、王仕傑（保單號
      碼0000000000）及王淑娟（保單號碼0000000000）之國泰
      人壽創世紀變額萬能壽險（丁型）要保書原本其內第4 頁
      「下面各欄內請由要保人及被保險人親自以ˇ表示告知」
      之各勾選欄之「ˇ」囑託法務部調查局鑑定，鑑定結果略
      以：3 份要保書「ˇ」筆跡的墨色反應相同，惟一般業者
      製筆係以多批、大量製造，所採用之製作方法與材料種類
      繁多，在無相關資料庫可供查詢或參對，又未有相關法令
      要求製作業者於製程中加入可供辨識廠牌、批次，或個化
      之添加物情形下，同一份文件上之字跡即使經檢驗，發現
      有相同墨色反應，亦難確認是同一枝筆所書寫。本案因「
      ˇ」筆跡筆劃線條簡單，不易表現出書寫者之筆跡特性，
      故難鑑定是否為同一人所書寫，有法務部調查局鑑定書在
      卷可稽（本院卷第81至84頁）。惟王淑芬未盡告知義務，
      已詳前所述。上開鑑定結果不能為有利於上訴人之認定。
    5.按最高法院82年台上字第1508號裁判意旨以：財政部60年
      8 月24日60台財錢字第717183號令記載：「保險契約書面
      詢問事項，應責令業務人員在招攬保險契約時，應善盡說
      明之責，尤須特別注意詢問被保險人曾否在公立醫院就診
      ，並由擔任說明及詢問之該公司業務人員於筆錄後，親筆
      簽名，表示業已確照上述規定辦理。對於書面詢問事項，
      應切實由要保人或被保險人逐項親筆填寫及簽章，如要保
      人或被保險人本人不能書寫，得由其家屬為之，應註明經
      過」，惟該令僅為財政部為管理保險人及其業務人員所頒
      布之行政命令，如有違反，僅生財政部對保險公司是否予
      以處分或撤銷招攬人員、核保人員之資格登記等行政上處
      分而已，尚不能認係強制禁止規定，如有違反，所為之書
      面詢問無效。上訴人提出人身保險業務員資格測驗統一教
      材（原審卷第64至69頁），要求業務員應仔細觀察被保險
      人的臉色及身體狀況，必要時仔細詢問等程序。惟依上開
      見解，縱被上訴人業務員謝素琴未依照人身保險業務員資
      格測驗統一教材中所載之程序詳細詢問王淑芬之身體狀況
      ，僅生財政部對保險公司是否予以處分或撤銷招攬人員之
      資格登記等行政上處分，不能認為係違反強制規定。亦即
      ，王淑芬就被上訴人所為書面詢問之勾選答覆仍屬有效。
    6.證人劉松臻醫師證稱伊於王淑芬急診時已知其甲狀腺疾病
      病史，有投以相關藥品治療，依抽血報告，王淑芬符合甲
      狀腺功能亢進的診斷，王淑芬死亡不能確定是因甲狀腺風
      暴或是急性心肌炎而死亡，因急性心肌炎需要解剖才能確
      診。臨床無法確定死亡原因，所以記載因休克導致死亡等
      語明確。可知王淑芬之死亡原因無法排除其自身甲狀腺疾
      病之影響，詳前(三)所述。揆諸首揭裁判意旨，上訴人不能
      證明就王淑芬死亡結果與王淑芬未告知自身甲狀腺疾病間
      無關聯、無必然性。是以，王淑芬未說明自身甲狀腺疾病
      ，與其死亡結果間有關聯、影響，被上訴人依保險法第64
      條第2 項規定解除系爭保險契約，即屬有據。上訴人主張
      王淑芬係因受到細菌感染引發急性心肌炎，因有細菌感染
      之血液輸送全身，引起菌血症、敗血症，因情況持續嚴重
      導致敗血性休克死亡，與王淑芬自體甲狀腺異常無涉等語
      ，為不可採。
七、上訴人不能立證證明王淑芬就其自身甲狀腺疾病已盡告知義
    務，其不實之說明，足以變更被上訴人對於危險之估計，且
    王淑芬之甲狀腺疾病與其死亡結果間有關聯，被上訴人依保
    險法第64條第2 項規定，解除系爭保險契約，核屬有據。系
    爭保險契約既經解除，上訴人主張依據系爭保險契約，請求
    被上訴人給付保險金648 萬元，及自起訴狀繕本送達之翌日
    起至給付時止按年息10% 計算之利息，為無理由。
八、綜上所述，上訴人主張本於系爭保險契約之法律關係，請求
    被上訴人給付648 萬元本息，為無理由，不應准許。原審為
    上訴人敗訴之判決，及駁回其假執行之聲請，並無不合。上
    訴意旨指摘原判決不當，求予廢棄改判，為無理由，應予駁
    回。
九、本件事證已臻明確，兩造其餘攻擊防禦方法及未經援用之舉
    證，經審酌核與本件判決結果不生影響，不再逐一論述，附
    此敘明。
十、據上論結，本件上訴為無理由，依民事訴訟法第449 條第1
    項、第78條，判決如主文。
中    華    民    國   100    年    8     月    17    日
                    民事第二庭
                        審判長法  官  吳謙仁
                              法  官  蘇瑞華
                              法  官  李瓊蔭
正本係照原本作成。
如不服本判決，應於收受送達後20日內向本院提出上訴書狀，其
未表明上訴理由者，應於提出上訴後20日內向本院補提理由書狀
（均須按他造當事人之人數附繕本）上訴時應提出委任律師或具
有律師資格之人之委任狀；委任有律師資格者，另應附具律師資
格證書及釋明委任人與受任人有民事訴訟法第466條之1第1項但
書或第2項（詳附註）所定關係之釋明文書影本。如委任律師提
起上訴者，應一併繳納上訴審裁判費。
中    華    民    國   100    年    8     月    18    日
                              書記官  王才生
附註：
民事訴訟法第466條之1（第1項、第2項）：
對於第二審判決上訴，上訴人應委任律師為訴訟代理人。但上訴
人或其他法定代理人具有律師資格者，不在此限。
上訴人之配偶、三親等內之血親、二親等內之姻親，或上訴人為
法人、中央或地方機關時，其所屬專任人員具有律師資格並經法
院認為適當者，亦得為第三審訴訟代理人。